【裁判字號】    89,易,208
【裁判日期】    890629
【裁判案由】    毀損
【裁判全文】
臺灣花蓮地方法院刑事判決                          八十九年度易字第二八號
    公  訴  人  臺灣花蓮地方法院檢察署檢察官
    被      告  丙○○
右列被告因妨害自由案件，經檢察官提起公訴（八十八年度偵字第四０三一號），本
院判決如左：
    主  文
丙○○共同以加害身體之事，恐嚇他人致生危害於安全，累犯，處有期徒刑陸月，如
易科罰金，以參佰元折算壹日。
西瓜刀壹把沒收。
    事  實
一、丙○○前有偽造有價證券、竊盜及違反毒品防制條例等犯罪前科，其中偽造有價
    證券部分於民國（以下同）八十一年間經臺灣台南地方法院判處有期徒刑三年六
    月，甫於八十六年十月三日假釋期滿執行完畢，猶不知所警惕，又與其弟劉力岳
    （俟通緝到案另行偵結）共同基於恐嚇及毀損之犯意聯絡，於八十八年七月十九
    日上午九時許，推由劉力岳攜帶西瓜刀一把，同至花蓮縣吉安鄉○○村○○路○
    段富薪加油站旁尋得在該處擺設水果攤之甲○○，甫見面即行翻倒甲○○之水果
    攤致林某陳列銷售之鳳梨散落一地（毀損部分業經甲○○撤回告訴），並對甲○○恫稱「你不用在花蓮擺攤了，如果你擺攤給我試試看，你叫警察來也沒有用」
    等語，並於甲○○聞言與之口角爭執後由劉力岳出示西瓜刀，並進而作勢追打甲○○（但未追出），以該等言詞及亮刀動作等加害身體之事，恐嚇甲○○使其心
    生畏懼，致生危害於安全。甲○○及其在場友人丁○○見狀後即行逃離現場，並
    報警究辦。
二、案經花蓮縣警察局吉安分局報請臺灣花蓮地方法院檢察署檢察官偵查起訴。
    理  由
甲、程序方面：本件公訴人係以刑法第三百五十四條之毀損罪嫌起訴被告，至於起訴
    書犯罪事實欄所敘及之刑法第三百零五條之恐嚇罪嫌部分，公訴人認係低度之危
    險行為故應為高度毀損實害行為所吸收而不另行論罪。然毀損部分既經告訴人甲○○於本院調查中撤回告訴，此部分與恐嚇部分即不生吸收犯之實質一罪關係，
    且恐嚇罪嫌之事實復經公訴人明載於起訴書犯罪事實欄，應認已經合法起訴，故
    本院仍應就恐嚇行為部分為實體審理，先予敘明。
乙、實體方面：
一、訊據被告丙○○固供承曾與其弟劉力岳同往富薪加油站附近，但矢口否認與其弟
    共犯恐嚇犯行，辯稱：當天到達甲○○之水果攤附近，伊弟劉力岳並未下車，且
    伊甫至甲○○之水果攤上質問林某為何散發伊吸藥之不實事實，甲○○即以木刀
    毆伊左額成傷，伊並未攜帶西瓜刀亦未出言恐嚇，伊弟劉力岳因未下車故根本不
    知伊被毆打。事後甲○○復前往追打其友高榮華，並告訴高某以木刀毆伊之事，
    高某復躲藏乙○○宅避免被襲，高榮華、乙○○可證伊並未持刀恐嚇甲○○云云
    。然查右揭事實，業據被害人甲○○迭於警訊及偵審中指訴歷歷，核與現場除被
    告、劉力岳及被害人甲○○外之唯一目擊證人丁○○於警訊及偵審中結證情節相
    符。被告雖一再否認犯行，並主張案外人高榮華、乙○○可為對其有利之證言云
    云。然被告供稱其駕車偕弟劉力岳同往被害人甲○○所設水果攤，其弟並未下車
    ，故其等所駕車輛停放位置必距離不遠，苟被告遭被害人甲○○持木刀毆擊，其
    弟豈有不知或知而不下車救援之理。次查經函調口卡片發現花蓮縣並無姓名為乙○○之人設籍，有花蓮縣警察局八十九年四月十九日花警戶字第００一五二六三
    號函在卷可稽。而被告亦供承高榮華及乙○○於本件事發當時並不在現場，故其
    等自難就被告是否持械恐嚇甲○○之事實作證。再查本件發生時間為八十八年七
    月十九日，被告自八十八年十月十四日起數次於另案在押期間接受司法警察及檢
    察官偵訊時，從未提及高榮華遭被害人甲○○追打並告以曾經以木刀毆打被告之
    事實；且證人高榮華自同年十月十五日第一次接受司法警察訊問時起迄檢察官偵
    查中，多次接受訊問時亦從未提及上揭被告所辯事實，高榮華復於警訊中證稱「
    （問：甲○○於八十八年七月十九日十一時三十分許，在北昌派出所報案指稱丙○○當天九時許持西瓜刀到他位於吉安鄉○○路○段富薪加油站旁之攤位恐嚇你
    可知情？）當天下午甲○○在壽豐遇到我，並告訴我此事，後來我解釋給他聽，
    原來是誤會」等語，可知並無高榮華遭甲○○追打時獲知被告遭林某以木刀毆擊
    之事，益徵被害人前揭指訴各節與事實相符。再被告指稱遭被害人甲○○以木
    刀毆傷乙節，雖據司法警察於案發後之八十八年十月十四日下午所攝之被告左側
    頭部照片顯示被告左側太陽穴附近似有瘀血烏青痕跡，然該等疑似傷痕是否即係
    被害人甲○○所為，除被告之空言指訴外別無證據可供查證，且證人丁○○於本
    院調查中明確結證略稱伊與被害人甲○○一發現被告旁之另一人（按即劉力岳）
    拿出西瓜刀後立即逃離，伊確定沒有看到甲○○打被告等語（參見本院八十九年
    五月二十三日訊問筆錄），故被告此項辯解同難採為對其有利之認定。綜上判斷
    ，本件被告所為前揭抗辯非屬高榮華、乙○○聽聞而輾轉所得之傳聞證據（甲○○追打高榮華述及以木刀毆打被告部分），即係無法證明與本件有關之事實（遭
    甲○○以木刀毆擊部分），於證據評價上尚不足以動搖本院因現場唯一目擊證人
    丁○○所為明確且與被害人指訴相符之指證而獲致之確切心證，故被告前揭恐嚇
    犯行應堪認定。
二、核被告之所為，係犯刑法第三百零五條之恐嚇危害安全罪。被告與其弟劉力岳間
    ，有犯意之聯絡，及行為之分擔，均為共同正犯。又被告前有偽造有價證券、竊
    盜及違反毒品防制條例等犯罪前科，其中偽造有價證券部分於八十一年間經臺灣
    台南地方法院判處有期徒刑三年六月，甫於八十六年十月三日假釋期滿執行完畢
    ，有台灣花蓮地方法院檢察署刑案資料查註紀錄表在卷可查，其於五年以內再犯
    本件有期徒刑以上之罪，為累犯，應依刑法第四十七條規定加重其刑。爰審酌被
    告前有諸多犯罪前科素行不端，及其因細故即持利械施恐嚇於他人對於社會安全
    造成極大之危險，本件對被害人甲○○所生之衝擊暨被告犯罪未見悔意等一情狀
    ，量處如主文第一項所示之刑，並諭知易科罰金之折算標準。被告等持以恐嚇被
    害人所用之西瓜刀一把，係被告兄弟等所有供其等犯罪所用之物，雖未據扣案，
    但無證據證明業已滅失而不復存在，併依法宣告沒收之。
三、公訴意旨另以被告與其弟劉力岳於右揭時地另有故意翻倒水果攤而毀損鳳梨，及
    出於傷害之故意追打被害人甲○○之事實，因認被告另涉有毀損及傷害未遂犯行
    （傷害未遂部分明載於起訴書犯罪事實欄，但未引該罪法條）。唯按告訴乃論之
    罪，告訴人於第一審辯論終結前得撤回其告訴，又告訴經撤回者，應諭知不受理
    之判決，刑事訴訟法第二百三十八條第一項、第三百零三條第三款定有明文。本
    件被告被訴毀損部分，起訴書認係觸犯刑法第三百五十四條之罪，依同法第三百
    五十七條之規定，須告訴乃論。茲據告訴人甲○○於本院調查中撤回此部分告訴
    ，依照首開說明，此部分原應諭知不受理之判決；至於傷害未遂部分，並無任何
    證據證明被告等已著手於此一罪名之構成要件行為，被害人甲○○於警訊中陳稱
    「他（指被告）沒有砍我」，復於本院調查中供明「他並沒有追我」等語（本院
    八十九年五月二十三日訊問筆錄），自難認被告有傷害未遂之犯行，此部分原亦
    應諭知無罪。然依公訴意旨應係認毀損及傷害未遂部分，與前揭論罪科刑之恐嚇
    部分，分別有吸收犯與牽連犯之實質上一罪與裁判上一罪之關係，故不另為不受
    理及無罪判決之諭知，併予敘明。
據上論斷，應依刑事訴訟法第二百九十九條第一項前段，刑法第二十八條、第三百零
五條、第四十七條、第四十一條、第三十八條第一項第二款，罰金罰鍰提高標準條例
第一條前段、第二條，判決如主文。
中      華      民      國    八十九    年      六      月    二十九    日
                              臺灣花蓮地方法院刑二庭
                                  法  官  陳  欽  賢
右正本證明與原本無異。
如對本判決不服，應於送達後十日內，向本院提出上訴狀。（應抄附繕本）告訴人或
被害人如對於本判決不服者，應具備理由請求檢察官上訴，其上訴期間之計算係以檢
察官收受判決正本之日期為準。
                                    法院書記官
中      華      民      國    八十九    年      七      月     十七     日
附錄本判決論罪之法律條文：
刑法第三百零五條：
以加害生命、身體、自由、名譽、財產之事恐嚇他人，致生危害於安全者，處二年以
下有期徒刑、拘役或三百元以下罰金。


司法院資訊處製作；財團法人民間司法改革基金會備份。
